【裁判字號】    97,易,3718
【裁判日期】    971030
【裁判案由】    詐欺
【裁判全文】
臺灣臺中地方法院刑事判決              97年度易字第3718號
公  訴  人  臺灣臺中地方法院檢察署檢察官
被      告  戊○○
上列被告因詐欺案件，經檢察官提起公訴（97年度偵字第18644
號）及移送併辦（97年度偵字第20467號、23039號），被告於準
備程序中就被訴事實為有罪之陳述，經告以簡式審判之旨，並聽
取意見後，本院合議庭裁定由受命法官獨任進行簡式審判程序，
判決如下：
    主  文
戊○○幫助共同意圖為自己不法之所有，以詐術使人將本人之物
交付，處有期徒刑肆月，如易科罰金，以新臺幣壹仟元折算壹日
。
    犯 罪 事 實
一、戊○○依一般社會生活之通常經驗，應可知悉一般人均可自
    行申請金融帳戶使用，如非意圖供犯罪使用，無收取他人金
    融帳戶之必要，並可預見提供金融帳戶供人使用，可能幫助
    他人作為詐欺被害人匯款之用，藉以遂行詐欺犯行，並逃避
    檢警人員之追緝，竟仍基於幫助他人詐欺取財之不確定犯意
    ，於民國97年7月4日14時許，在臺中縣豐原市○○路上，將
    其所有之合作金庫商業銀行豐原分行（下稱合作金庫豐原分
    行）帳號0000000000000號金融帳戶之存摺及金融卡（含密
    碼）及中華郵政股份有限公司豐原中正郵局（下稱豐原中正
    郵局）帳號00000000000000號帳戶之存摺及金融卡（含密碼
    ），以新臺幣（下同）9,000元之代價，交付予不詳姓名、
    年籍，綽號「林小姐」之成年女子，供該女子所屬詐詐欺集
    團成員作為詐欺犯行之匯款帳戶使用，以此方式幫助該詐欺
    集團成員詐欺財物。嗣該詐欺集團成員即共同基於意圖為自
    己不法之所有之犯意聯絡，(一)於97年7月4日18時許，佯裝網
    路賣家，並在網際網路上張貼拍賣數位相機之不實廣告，致
    丙○○不疑有他而陷於錯誤，隨即匯款9,000元至戊○○所
    有之前開豐原中正郵局帳戶。(二)於97年7月5日22時許，以電
    子郵件向己○○誆稱：己○○需匯款，始能取得N95型號之
    手機云云，致己○○不疑有他而陷於錯誤，匯款1萬3,000元
    至戊○○所有之豐原中正郵局帳戶。(三)於97年7月7日19時30
    分許，撥打電話予乙○○誆稱：需匯款確認身分，始能與網
    友見面云云，致乙○○不疑有他而陷於錯誤，匯款7,982元
    至戊○○所有之合作金庫豐原分行帳戶。(四)於97年7月7日21
    時30分許，撥打電話予甲○○，並誆稱：甲○○需匯款確認
    身分後，始能與綽號「月媚兒」之網友見面云云，致甲○○
    不疑有他而陷於錯誤，匯款1萬9,889元至戊○○所有之合作
    金庫豐原分行帳戶。嗣丙○○、己○○、乙○○、甲○○發
    覺受騙而報案，始經警循線查獲上情。
二、案經乙○○訴由臺中縣警察局清水分局，及臺中縣警察局霧
    峰分局、臺北縣政府警察局金山分局報告臺灣臺中地方法院
    檢察署檢察官偵查起訴。
    理  由
一、上揭事實，業據被告戊○○於本院審理時自白不諱，並經被
    害人丙○○、己○○、乙○○、甲○○分別於警詢時指述明
    確，復有合作金庫豐原分行97年7月14日合金豐存字第09700
    03058號函及檢附之被告上開帳戶之開戶基本資料及交易明
    細表、豐原中正郵局97年8月6日營字第0970201542號函、97
    年7月21日營字第0970201420號函及分別檢附之被告上開帳
    戶開戶基本資料及交易往來明細、內政部警政署反詐欺詐騙
    案件紀錄表、受理詐騙帳戶通報警示簡便格式表、受理刑事
    案件報案三聯單、自動櫃員機儲戶交易明細在卷可憑。則被
    告上開合作金庫豐原分行及豐原中正郵局之帳戶，確為詐欺
    集團成員作為實施本案詐欺取財犯行之用一節，足堪認定。
二、按刑法上之故意，分為直接故意（確定故意）與間接故意（
    不確定故意）。行為人對於構成犯罪之事實，明知並有意使
    其發生者，為直接故意；行為人對於構成犯罪之事實，預見
    其發生而其發生並不違背其本意者，為間接故意。又幫助犯
    之成立，以行為人主觀上認識被幫助者正欲從事犯罪或係正
    在從事犯罪，且該犯罪有既遂之可能，而其行為足以幫助他
    人實現構成要件者，即具有幫助故意，並不以行為人確知被
    幫助者係犯何罪名為必要。而按金融機構之帳戶為個人理財
    之工具，為便利大眾使用此一理財工具，以資活絡資金供需
    ，對於申請開設金融帳戶並無設有任何特殊之限制，一般民
    眾皆能自由申請開戶，並得同時在不同金融機構申請多數存
    款帳戶使用，乃眾所周知之事實，依一般人之社會生活經驗
    ，倘係經由合法管道之收入或支出，其於金融帳戶之存放及
    提領，本可自行向金融行庫開立帳戶後使用，殊無大費周章
    使用他人帳戶之必要，況且近來詐騙案件層出不窮，詐騙集
    團多利用人頭帳戶做為出入帳戶，不僅廣為媒體所披載，亦
    經政府一再宣導提醒注意，尤以現今各地金融機構所設自動
    提款機莫不設定轉帳之警示畫面，或張貼警示標語，促請使
    用大眾注意，衡諸目前社會以電視、報紙甚至網路等管道流
    通資訊之普及程度，以及使用自動提款機從事提款、轉帳交
    易之頻繁，苟見有陌生人不思以自己名義申請開立帳戶，反
    而向不特定人蒐集或收購他人之金融機構帳戶使用，自屬可
    疑。再者，一般而言，欲使用提款卡領取款項者，須於金融
    機構所設置之自動櫃員機上依指令操作，並輸入正確之密碼
    ，方可順利領得款項，若非帳戶所有人同意、授權而告知提
    款卡密碼等情況，單純持有金融卡之人，欲隨機輸入號碼而
    領取款項之機會，不法之人任意輸入號碼而與正確之密碼相
    符者，機率微乎其微，況且，倘非事先提供提款卡及密碼，
    詐欺集團大費週章使被害人匯款後，又何能順利提領款項，
    以遂詐欺之目的。被告於行為時為34歲之成年人，已有相當
    之工作及生活經驗，對此應有相當之了解，且於被告本院準
    備程序中亦自承：伊給自稱「林小姐」帳戶是為了要拿2萬
    元，後來實際上只拿9000元，伊交付2本帳戶確實覺得對方
    可能拿去做壞事等語，有本院準備程序筆錄可參。準此，被
    告將所有前開2帳戶之存摺、提款卡及密碼交予年籍、真實
    姓名不詳之「林小姐」及所屬之詐欺集團，用以實施詐欺犯
    行，確可預見，且其對於該人利用其帳戶向人詐取財物，並
    無違背其本意，是被告主觀上應具有幫助他人詐取財物之不
    確定故意，而其提供金融帳戶之行為，亦屬刑法詐欺罪構成
    要件以外之行為，其幫助詐欺犯行，應可認定。
三、綜上所述，本件事證明確，被告幫助詐欺取財之犯行，洵堪
    認定，應依法論科。
四、查向被告戊○○收取上開帳戶存摺及金融卡（含密碼）之「
    林小姐」及其所屬之犯罪集團成員，係共同犯刑法第339條
    第1項之詐欺取財罪。核被告所為，係犯刑法第30條第1項、
    刑法第339條第1項之幫助共同詐欺取財罪。又其行為僅止於
    幫助，爰依刑法第30條第2項規定，按正犯之刑減輕之。又
    被告以一幫助詐欺之行為，使得詐欺集團分別詐騙被害人丙○○、己○○、乙○○、甲○○之財物，係一行為觸犯數個
    相同罪名，為想像競合犯，應依刑法第55條規定，從一重處
    斷。另檢察官移送併辦部分與經檢察官起訴部分係屬想像競
    合之裁判上一罪關係，基於審判不可分原則，本院自應併予
    審理，附此敘明。爰審酌被告提供上揭銀行帳戶供詐欺集團
    成員使用，助長詐欺集團財產犯罪之風氣，致本件被害人受
    騙而匯款，實為當今社會層出不窮之詐財事件所以發生之根
    源，造成社會互信受損，擾亂金融交易往來秩序，影響層面
    甚大，且亦因被告提供帳戶之行為，使執法人員難以追查該
    詐騙集團之真實身分，實屬不該，應予相當之非難，並考量
    被告犯本案前並無前科，素行尚佳，有臺灣高等法院被告前
    案紀錄表附於本院卷為憑，及念及被告事後坦承犯行，犯後
    態度尚稱良好，並酌量被告之智識程度、犯罪動機、目的、
    手段、提供帳戶之數量、對於被害人所生之危害等一切情狀
    ，量處如主文所示之刑，並諭知易科罰金之折算標準，以示
    懲儆。
五、據上論斷，應依刑事訴訟法第273條第1第1項、第299條第1
    項前段，刑法第30條第1項前段、第2項、第339條第1項、第
    55條、第41條第1項前段，刑法施行法第1條之1第1項、第2
    項前段，判決如主文。
本案經檢察官丁○○到庭執行職務。
中    華    民    國    97    年   10    月    30    日
                  刑事第十四庭  法  官  李慧瑜
以上正本證明與原本無異。
如不服本判決，應於收受送達後10日內向本院提出上訴書狀（應
敘述具體理由並附繕本）。
上訴書如未敘述理由，應於上訴期間屆滿後20日內補提理由書於
本院。
                                書記官  陳青瑜
中    華    民    國    97    年   10    月    30    日
中華民國刑法第339條第1項
意圖為自己或第三人不法之所有，以詐術使人將本人或第三人之
物交付者，處5年以下有期徒刑、拘役或科或併科1千元以下罰金
。


司法院資訊處製作；財團法人民間司法改革基金會備份。
